臺北高等行政法院判決　　　　　　　　　　　　　　　九十三年度簡字第七九四號
　　原　　　告　甲○○
　　被　　　告　臺灣警察專科學校
　　代　表　人　乙○○校長）.
　　訴訟代理人　丙○○
　　　　　　　　丁○○
右當事人間因確認行政處分無效事件，原告提起行政訴訟。本院判決如左：
　　主  文
原告之訴駁回。
訴訟費用由原告負擔。
　　事  實
一、事實概要：緣原告原任職於被告學校擔任警監教官兼學科主任，於民國八十六年
    七月十六日屆齡退休，在職期間被告自八十一年七月二十三日起，連續短發原告
    按月應領之學科主任主管職務加給之部分款額，原告循行政爭訟程序，經本院以
    九十年度訴字第四二三七號判決確定，應依法補發，並經行政院人事行政局九十
    二年一月十日以局給字第○九二○○五○三六二號函，令被告補發原告八十一年
    七月二十三日至八十三年一月六日應領主管職務加給短發之金額，被告於九十二
    年一月十七日補發計新台幣十四萬八千五百十五元。嗣原告於九十二年二月十四
    日報請被告應依法給付因遲延給付之法定利息，經被告於九十二年四月二十九日
    以警專人字第○九二○○○一七二九號函復知略以：「．．．案經轉准銓敘部九
    十二年四月十一日部銓二字第○九二二二三五二○九號書函復略以：『．．．茲
    以公務人員加給之補發，經查現行法令，並無得加利息之規定。」原告不服，遂
    提起本件行政訴訟。
二、兩造聲明：
　　(一)原告聲明：1.確認被告九十二年四月二十九日警專人字第○九二○○○一七二
                  九號函為無效。
　　　　　　　　2.被告應按民法所定遲延給付之法定年息百分之五標準，給付違法
                  抑留法定給與自民國八十一年七月二十三日至九十二年一月十六
                  日，因遲延給付所孳生之法定利息新台幣七萬一千七百二十三元
                  正。
                3.訴訟費用由被告負擔。
　　(二)被告聲明：1.駁回原告之訴。
                2.訴訟費用由原告負擔。
三、兩造之爭點：1.被告九十二年四月二十九日警專人字第○九二○○○一七二九號
　　　　　　　　　函文之性質是否屬行政處分？
　　　　　　　　2.原告依民法第二百零三條、第二百二十九條第一項及第二百三十
                  三條第一項等規定，請求被告給付遲延利息，是否有理由？
　　(一)原告主張之理由：
　　1.原告原任職於被告學校擔任警監教官兼學科主任，於民國八十六年七月十六日
　　　屆齡退休，在職期間被告自八十一年七月二十三日起，連續違法抑留短發原告
　　　按月應領之學科主任主管職務加給之部分款額，原告循行政爭訟程序、訴經本
　　　院九十年度訴字第四二三七號判決確定，應依法補發，並經行政院人事行政局
　　　九十二年一月十日以局給字第○九二○○五○三六二號函、令被告補發原告八
　　　十一年七月二十三日至八十三年一月六日應領主管職務加給被抑留短發部分之
　　　加給，被告於九十二年一月十七日執行補發完畢，計補發新台幣十四萬八千五
　　　百十五元，惟對原告所請合併給付遲延清償法定加給所孳生之法定利息未予發
　　　給；原告於九十二年二月十四日報請被告應依法給付因遲延給付法定給與所孳
　　　生之法定利息，經被告於九十二年四月二十九日以警專人字第○九二○○○一
　　　七二九號函復知：經層報行政院人事行政局函轉銓敘部釋示：「茲以公務人員
　　　加給之補發，經查現行法令，並無得加利息之規定」為由拒不給付，此舉明顯
　　　牴觸現行法律之規定；亦即被告以銓敘部行政裁量權所作成之「職權命令」、
　　　排除民法第二百零三條、第二百二十九條第一項及第二百三十三條第一項之適
　　　用，已然構成行政程序法第一百五十八條第一項第一款、第二款之無效行政處
　　　分。原告經於九十二年五月二十日依據行政程序法第一百十三條第二項之規定
　　　，陳請被告確認九十二年四月二十九日警專人字第○九二○○○一七二九號行
　　　政處分為無效行政處分，並於確認後依法給付拖欠原告之遲延給付所生之法定
　　　利息；被告先於九十二年七月十八日以警專人字第○九二○○○二八七八號層
　　　報請釋副本函告知：「臺灣警察專科學校非為公務人員俸給之權責主管機關，
　　　報請內政部警政署陳轉權責機關釋示」，續於同月三十一日以警專人字第○九
　　　二○○○三二○三號函復知：「一、本校九十二年四月二十九日警專人字第○
　　　九二○○○一七二九號函，係轉銓敘部之釋示，非為對台端之行政處分，不生
　　　行政程序法第一百十三條之適用。二、台端爭訟標的，係因公務人員身分而生
　　　、屬國家對公務人員於公法上之人事行政行為，故無民法第二編『債』之適用
　　　。三、本校對台端主管職務加給之補發，係依行政院人事行政局核定事項辦理
　　　，台端陳情書中關於『補發主管職務加給差額加計法定利息』乙節，因本校非
　　　公務人員俸給之主管機關，僅附銓敘部對補發主管職務加給差額應否加計法定
　　　利息疑義之解釋，請酌參。」綜合以上兩函意旨，則在拒絕對九十二年四月二
　　　十九日警專人字第○九二○○○一七二九號違法行政處分作成「無效」之確認
　　　，明顯是藉詞推諉卸責、拒絕給付法定利息，違法剝奪原告之權益。
　　2.被告所稱「臺灣警察專科學校九十二年四月二十九日警專人字第○九二○○○
　　　一七二九號函文，係層轉銓敘部之釋示，非為行政處分，不生行政程序法第一
　　　百十三條之適用」問題，乃係巧言飾辯，此說仍無法推翻已構成「實質行政處
　　　分」之事實。蓋該項拒絕給付法定利息之函文，雖未直接採用「否准」詞彙，
　　　對原告請求作拒絕之意思表示，但其本於行政裁量權所作成之行政作為，實質
　　　上已發生否准請求之法律效果，亦即已發生直接影響原告權益之效果，完全符
　　　合訴願法第三條第一項及行政程序法第九十二條第一項所稱「對外直接發生法
　　　律效果之單方行政行為」之規定，是為被告所為實質意義之行政處分要無疑義
　　　；絕非「係轉銓敘部之釋示，非為對台端之行政處分」之遁詞所可搪塞飾辯。
　　　何況司法院釋字第四二三號大法官會議解釋：「行政機關行使公權力，就特定
　　　具體之公法事件所為對外發生法律上效果之單方行政行為，皆屬行政處分，不
　　　因其用語、形式以及是否有後續行為或記載不得聲明不服之文字而有異」之解
　　　釋文字具體而翔明，絕非被告以巧言強辯及技術上規避處分形式、所可否認其
　　　已作成實質上行政處分之事實。
　　3.按公務人員擔任公職與政府之關係，是為特殊權利義務之關係，即公務人員雖
　　　有依法執行公務之義務，但亦有依法向國家請求給付俸給之權利，此乃雙方合
　　　意之契約行為、彼此均應遵守。茲原告為被告依法任用之學科主任，支領「專
　　　科學校學科主任」法定主管職務加給，為服行教學生涯中所應得之法定給與之
　　　一部，其因違法拒絕給付、即構成民法上所定法定「債權」，茲被告（即債務
　　　人）違法抑留遲延清償達十年之久，其後雖經依法補發，但拖延至九十二年一
　　　月十七日始執行（清償）完畢，是為不爭之事實。
　　4.復按上項「債權」，在債務人（即被告、以下同）未依民法第三百零九條之規
　　　定清償前，債權人（即原告、以下同）對其遲延給付期間所受之損害，可依法
　　　要求債務人依照民法第二百零三條、第二百二十九條第一項及第二百三十三條
　　　第一項之規定，給付遲延清償期間之法定利息，債務人不得以任何理由規避法
　　　律上之給付，何況被告對債權人侵權所造成之損害，又為不爭之事實，故該項
　　　依法請求給付遲延給付之法定利息，乃為合理之補償。
　　5.再說上項請求給付之遲延利息，本院在判決書中僅謂「自應由被告（指行政院
　　　人事行政局）依本判決之法律見解，另為適當之處分，以符法治」，其意並非
　　　謂原告請求給付遲延給付之「法定利息」為不合法，而是「本院非原告人事主
　　　管機關，實無從確認其正確薪俸再換算其應領之差額」（見判決正本第三十五
　　　頁第十七行），乃依行政訴訟法第二百條第四項之規定，諭令權責機關「另為
　　　適當處分」（意即依法核算計發），且行政院人事行政局九十二年一月十日局
　　　給字第○九二○○五○三六二號「另為處分」函，亦未明示拒發法定利息，是
　　　以被告本於「依法行政」原則，應依法核算發放原告八十一年七月二十三日至
　　　九十二年一月十六日之遲延給付所孳生法定利息，方符法律保障受害人權益之
　　　旨意。
　　6.再說被告以銓敘部函釋：「公務人員加給之補發，經查現行法令，並無得加利
　　　息之規定」，拒絕原告所請法定利息之給付，實屬謬誤之至。蓋我國為厲行民
　　　主法治國家，行政機關執法時應嚴守法治行政原則，所謂法治行政，即是行政
　　　程序法第四條所定「依法行政原則」。茲原告所請給付之法定利息，乃緣於被
　　　告違法抑留短發法定給與所生之債權，再由債權孳生之法定利息，係屬於個人
　　　法定權益，基於中央法規標準法第五條第二款「關於人民之權利、義務者，應
　　　以法律定之」之規定，被告實無權予以剝奪，今被告拒絕給付原告基於債權所
　　　孳生之法定利息、所作成之違法行政處分，已然構成無效行政處分，謹依法簡
　　　述理由如次：
　　　(1)按銓敘部所釋現行銓審法規對加給之補發「並無得加利息之規定」，祇是對
　　　　現狀之陳述，非謂行政機關可排除民法對公務人員一體適用之規定，亦非銓
　　　　敘部明示禁止行政機關對債權人（即原告）法定利息之給付，更非授權被告
　　　　（即債務人）在無法律依據之情形下，可以行政命令剝奪債權人之法定權益
　　　　。茲被告指原告「具有公務人員身分，故無民法第二編『債』之適用」，此
　　　　說明顯違背憲法第七條法律一體適用之平等原則，更何況民法上並無明示公
　　　　務人員禁止適用之規定。
　　　(2)復按銓敘部上項解釋，屬於行政機關發布之「職權命令」層次，其位階低於
　　　　法律及命令，依據憲法第一百七十二條及中央法規標準法第十一條所定「命
　　　　令不得牴觸法律」之規定，被告據以剝奪民法上賦與債權人之　法定權益，
　　　　實屬扭曲解讀，亦為違法之法律行為，顯已構成行政程序法第一百五十八條
　　　　第一項第一款之無效行政處分。
　　　(3)再說人民之權利，應以法律定之；又應以法律規定之事項，不得以命令定之
　　　　，此為中央法規標準法第五條、第六條所明定，被告在無法律授權之情形下
　　　　，竟據牴觸法律之「職權命令」剝奪債權人應得之法定利息，明顯構成違法
　　　　行政處分，依據行政程序法第一百五十八條第一項第二款之規定，應屬於無
　　　　效行政處分。
　　7.被告拒對其九十二年四月二十九日所作之警專人字第○九二○○○一七二九號
　　　之違法行政處分作成「無效」之確認，竟藉「係轉銓敘部之釋示」等種種理由
　　　為拒絕給付之藉口，已然背離「行政機關應受法律及一般法律原則之拘束」之
　　　「依法行政」原則，其為違法處分、殆無疑義。按被告對因受行政處分受害當
　　　事人（即原告）依據行政程序法第一百十三條第二項之規定、請求確認該行政
　　　處分無效時，原處分機關（即被告）依法應確認其為「有效」或「無效」，豈
　　　可含糊朦混諉責於上級機關？何況拒絕給付法定利息之行政處分，完全出於被
　　　告基於本身職權對原告請求給付事件所為之決定，亦即其秉持公權力直接剝奪
　　　原告法定權益之法律行為、並非來自銓敘部之授意或授權。復按「公務人員俸
　　　給之權責主管機關」固屬於銓敘部掌理，但原告所請給付之標的乃為被告違法
　　　抑留法定俸給所孳生之法定利息，是屬於民法上「債之遲延給付」問題，此與
　　　「俸給銓審權責」根本無涉。被告硬扯上銓敘部權責、而自棄本身職權，不是
　　　缺乏「依法行政」判斷力，即是故意模糊焦點而諉棄職責，實在令人遺憾。綜
　　　上所述，被告為掌理原告之核發俸給主管機關，經原告請求發給違法抑留短發
　　　法定給與款額因遲延給付之法定利息時，理應依法計發，不意竟作成九十二年
　　　四月二十九日警專人字第○九二○○○一七二九號拒不發給之違法行政處分；
　　　經原告依據行政程序法第一百十三條第二項之規定，請求確認該處分為無效行
　　　政處分時，竟又以「因本校非公務人員俸給之權責主管機關．．．係轉銓敘部
　　　之釋示」等種種理由規避確答，原告實感無奈。為此，依行政訴訟法第六條第
　　　一項、第二項及第四項之規定、報請確認被告違法作成九十二年四月二十九日
　　　警專人字第○九二○○○一七二九號拒予給付法定利息之行政處分為無效行政
　　　處分，並懇依行政訴訟法第七條及第八條第一項之規定，合併判令被告應依民
　　　法第二百零三條、第二百二十九條第一項及第二百三十三條第一項之規定、依
　　　法給付因違法抑留短發法定給與遲延清償之八十一年七月二十三日至九十二年
　　　一月十六日期間之法定利息新台幣七一、七二三元。
　　8.關於被告答辯之說明：
　　　(1)被告稱「本案未經先行程序，應不得提起確認行政處分無效之訴」、「本案
　　　　未經先行程序，應不得提起給付訴訟」，完全違背事實、曲解法律：
　　　　按被告是原告任職之機關，被告違法抑留原告之法定給與達十年之久（自八
　　　　十一年七月二十三日至九十二年一月十七日），原告依法請求給付遲延給付
　　　　期間之法定孳息被告拒不置理，經完成請求確認違法行政處分無效仍然遭拒
　　　　之法定程序後，向本院提起確認訴訟及給付訴訟，一切合乎法定程序，所謂
　　　　「未經先行程序」，完全出自被告誣指妄控。至被告所提之人民因申請案件
　　　　遭行政官署駁回後，必先經行政訴訟法第五條第二項所定訴願之程序之說，
　　　　應不適用於本案；蓋人民申請案件事屬行政官署之權責，故有訴願前置程序
　　　　之規定，而原告所提給付法定利息案，則為民法所明定，非行政官署之行政
　　　　權可得變更，故兩者應不得相提並論。
　　　(2)關於被告稱「本校非公務人員俸給之權責主管機關」，完全背棄臺灣警察專
　　　　科學校組織條例之法定職守：
　　　　按被告辯稱：「本校非公務人員俸給之權責主管機關」，此說雖屬事實；但
　　　　不具公務人員俸給銓審權責，並不等於不具依法發放薪俸及依法執行行政法
　　　　院確定判決之權力，亦即「公務人員俸給之權責主管機關」固屬於銓敘部掌
　　　　理，但原告所請給付之標的即為被告違法抑留法定俸給所孳生之法定利息，
　　　　是屬於民法上「債之遲延給付」問題，此與「俸給銓審權責」根本無涉，而
　　　　是各級行政官署應依司法判決之決定及民法上之規定、依法執行問題。申言
　　　　之，即原告前在行政訴訟中所請求給付即因被告違法抑留法定給與所孳生之
　　　　遲延給付法定利息時，本院在九十一年八月二十二日九十年度訴字第四二三
　　　　七號判決書中諭示：「自應由被告（指行政院人事行政局）依本判決之法律
　　　　見解，另為適當之處分，以符法治」，其意並非謂原告請求給付遲延給付之
　　　　「法定利息」為不合法，而是「本院非原告人事主管機關，實無從確認其正
　　　　確薪俸再換算其應領之差額」，乃依行政訴訟法第二百條第四項之規定，諭
　　　　令權責機關「另為適當處分」（亦即依法核算計發）；且行政院人事行政局
　　　　九十二年一月十日局給字第○九二○○五○三六二號「另為處分」函，命被
　　　　告依法核發時，並未明示拒發原告法定利息，不意被告故意曲解法令，竟於
　　　　執行時作成－祇補發法定加給、不計遲延給付法定利息之行政處分，已然背
　　　　離行政程序法第四條「行政機關應受法律及一般法律原則之拘束」之依法行
　　　　政原則，其為違法處分、殆無疑義。茲原告是受該行政處分之受害當事人，
　　　　經依據行政程序法第一百十三條第二項之規定、請求確認該行政處分無效時
　　　　，被告依法應確認其為「有效」或「無效」，豈可諉稱「本校非公務人員俸
　　　　給之主管機關」、而自卸違法處分之失職責任？更何況拒絕給付原告法定利
　　　　息之行政處分，完全出於被告基於主管機關職權對原告請求給付事件所為之
　　　　決定，亦即此項秉持公權力直接剝奪原告法定權益之法律行為、並非來自銓
　　　　敘部或行政院人事行政局之授意或授權，此有銓敘部、人事行政局之函文可
　　　　資佐證。
　　　(3)關於被告所稱「本案之爭議，無民法『債』編之適用」，完全牴觸憲法所定
　　　　法律一體適用原則：
　　　　按公務人員擔任公職與政府之關係，是為特殊權利義務之關係，即公務人員
　　　　雖有依法執行公務之義務，但亦有依法向國家請求給付俸給之權利，此乃雙
　　　　方合意之契約行為，依此契約行為所生之法律效果，自應適用民法之規定。
　　　　蓋民法為國家普通法之一種，法中既未明定排除政府官署或公職人員之適用
　　　　，且憲法第七條更有保障人民一體適用普通法之權利。再說，原告為被告依
　　　　法任用之學科主任，支領「專科學校學科主任」法定主管職務加給，為服行
　　　　教學生涯中所應得之法定給與之一部，被告違法抑留法定加給、遲延給付達
　　　　十年有餘，原告對被告在遲延給付期間所受之損害，依照民法第二百零三條
　　　　、第二百二十九條第一項及第二百三十三條第一項之規定，請求給付遲延清
　　　　償期間之法定利息，是為依法求償，怎可謂為「無民法債編之適用」？此項
　　　　理由明顯牴觸憲法之規定。
　　(二)被告主張之理由：
　　1.本案未經先行程序，應不得提起確認行政處分無效之訴：
　　　行政訴訟法第六條第二項規定：「確認行政處分無效之訴訟，須已向原處分機
　　　關請求確認其無效未被允許，或經請求後於三十日內不為確答者，始得提起之
　　　。」此為確認訴訟之構成要件。行政程序法第一百十三條第二項規定：「行政
　　　處分之相對人或利害關係人有正當理由請求確認行政處分無效時，處分機關應
　　　確認其為有效及無效。」此為確認訴訟的先行程序。查原告曾於民國九十二年
　　　五月二十日向被告陳情，其意旨略謂：被告民國九十二年四月二十九日警專人
　　　字第○九二○○○一七二九函應為無效，並請求給付民國八十一年七月二十三
　　　日至九十二年一月十六日任職被告教官兼學科主任期間，主管職務加給補發差
　　　額之利息。按，行政程序法第一百六十八條規定：「人民對於．．．行政上權
　　　益之維護，得向主管機關陳情。」故原告前開陳情，難謂已完成確認訴訟之先
　　　行程序，應不得提起確認行政處分無效之訴。
　　2.本案未經先行程序，應不得提起給付訴訟：
　　　行政訴訟法第八條第一項規定：「人民與因中央或地方機關間，因公法上原因
　　　發生財產上之給付或請求作成行政處分以外之其他非財產上之給付，得提起給
　　　付訴訟。」此為給付訴訟之構成要件；同法第五條第二項規定：「人民因中央
　　　或地方機關對其依法申請之案件，予以駁回，認為其權利或法律上利益受違法
　　　損害者，經依訴願程序後，得向高等行政法院提起請求該機關應為行政處分或
　　　應為特定內容之行政處分之訴訟。」此為課予義務訴訟（即特別給付訴訟）之
　　　構成要件。原告請求給付民國八十一年七月二十三日至九十二年一月十六日任
　　　職被告教官兼學科主任期間，主管職務加給補發差額之利息，既非為依法之申
　　　請；且於民國九十二年五月二十日向被告陳情後即提起本件行政訴訟，實亦難
      謂已完成先行程序。
  　3.本案警專人字第○九二○○○一七二九號函，非為行政處分：
　　　按行政程序法第九十二條第一項規定：「本法所稱行政處分，係指行政機關就
　　　公法上具體事件所為之決定或其他公權力措施而對外直接發生法律效果之單方
　　　行政行為。」原告所引用之司法院大法官會議釋字第四二三號解釋，其見解亦
　　　同。原告所請求者，為確認被告民國九十二年四月二十九日警專人字第○九二
　　　○○○一七二九號函為無效，該警專人字第○九二○○○一七二九號函，係被
　　　告轉銓敘部同月十一日銓二字第○九二二二三五二○號書函對補發原告等主管
　　　職務加給差額應否加計法定利息疑義之解釋，被告未就任何公法上具體事件為
　　　任何決定，亦未為任何公權力措施，故非為對原告之行政處分。據此，本案亦
　　　不生行政程序法第一百十三條第二項：「行政處分之相對人或利害關係人有正
　　　當理由請求確認行政處分無效時，處分機關應確認其為有效及無效」規定，確
　　　認訴訟先行程序之適用。
　　4.本校非公務人員俸給之權責主管機關：
　　　本案緣於原告任被告警正一階警職教官兼科主任期間，被告依各權責機關函釋
　　　，發給原告主管職務加給，惟原告不服，提起行政訴訟，前經本院九十一年八
　　　月二十二日九十年度訴字第四二三七號判決確定，再復審決定、復審決定及原
　　　處分均撤銷，應由行政院人事行政局依本判決之法律見解，另為適當之處分。
　　　被告亦依行政院人事行政局九十二年一月十日局給字第○九二○○五○三六二
　　　號函核定，補發原告自八十一年七月二十三日起至八十三年一月六日止期間之
　　　主管職務加給差額，總計新台幣十四萬八千五百十五元整，並於九十二年一月
　　　十六日辦理完畢。惟，原告復以「對其遲延給付期間所受損害，依法請求給付
　　　遲延給付之法定利息」，請求被告應核算補發原告自八十一年七月二十三日至
　　　九十二年一月十六日止期間遲延給付主管職務加給所孳生之法定利息。訴願法
　　　第十三條規定參照：上級機關本於法定職權所為之行政處分，交由下級機關執
　　　行者，以該上級機關為原行政處分機關。故原告陳情書中關於「補發主管職務
　　　加給差額加計法定利息」乙節，因被告非公務人員俸給之權責主管機關，案經
　　　轉陳銓敘部九十二年四月十一日部銓二字第○九二二二三五二○九號書函釋示
　　　，略以：「．．．查公務人員俸給法第十八條規定：『本法各種加給之給與條
　　　件、類別、適用對象、支給數額及其他事項，由考試院會同行政院訂定加給給
　　　與辦法辦理之。』另查公務人員加給給與辦法第五條規定：『職務加給、技術
　　　或專業加給均依其銓敘審定職等支給．．．』茲以公務人員加給之補發，經查
　　　依現行法令，並無得加計利息之規定。」據此，因被告非公務人員俸給之權責
　　　主管機關，對原告之請求：「核算補發渠等自八十一年七月二十三日至九十二
　　　年一月十六日止期間遲延給付主管職務加給所孳生之法定利息」，被告無任何
　　　管轄權限，理不得為任何行政處分，故非為行政程序法第一百十三條第二項：
　　　「處分機關應確認其為有效及無效」規定所示之處分機關。
　　5.本案之爭議，無民法「債」編之適用：
　　　原告原經復審、再復審至本院九十年度訴字第四二三七號判決之爭訟標的，為
　　　原告對任被告之科主任期間主管職務加給支給標準之爭議，此一爭議，因原告
　　　公務人員身分而生，係屬國家對公務人員於公法上之人事行政行為，故當無民
　　　法第二編「債」之適用。復依公務人員俸給之權責主管機關銓敘部，前開九十
　　　二年四月十一日部銓二字第○九二二二三五二○九號書函釋示：「公務人員加
　　　給給與辦法第五條規定：『職務加給、技術或專業加給均依其銓敘審定職等支
　　　給。．．．』，茲以公務人員加給之補發，經查依現行法令，並無得加計利息
　　　之規定」，故原告主張：「對其遲延給付期間所受損害，依法請求給付遲延給
　　　付之法定利息」，實亦非任何「依法之申請」（行政訴訟法第五條第二項參照
　　　）。
    6.綜上，本案未經先行程序，應不得提起確認行政處分無效之訴及課予義務訴訟
  　  （特別給付訴訟）；且原告之訴為無理由，建請駁回。
　　理  由
一、本件原告聲明確認被告九十二年四月二十九日警專人字第○九二○○○一七二九
    號函為無效及應給付法定利息新台幣七萬一千七百二十三元；經核係屬其他關於
    公法上財產關係之訴訟，其標的之金額或價額在新台幣二十萬元以下者（司法院
    曾依行政訴訟法第二百二十九條第二項之規定，將行政訴訟法第二百二十九條第
    一項之簡易案件金額提高為二十萬元，並自九十三年一月一日起施行），係屬行
    政訴訟法第二百二十九條第一項第三款規定之涉訟事件，應依簡易訴訟程序進行
    之，合先敘明。
二、查原告原任職於被告學校擔任警監教官兼學科主任，於民國八十六年七月十六日
    屆齡退休，在職期間被告自八十一年七月二十三日起，短發原告按月應領之學科
    主任主管職務加給之部分款額，原告循行政爭訟程序，經本院以九十年度訴字第
    四二三七號判決確定，應依法補發，並經行政院人事行政局九十二年一月十日以
    局給字第○九二○○五○三六二號函，令被告補發原告八十一年七月二十三日至
    八十三年一月六日應領主管職務加短發之金額；被告於九十二年一月十七日補發
    計新台幣十四萬八千五百十五元；嗣原告於九十二年二月十四請求被告應依法給
    付因遲延給付在職期間主管職務加給之法定利息計新台幣七萬一千七百二十三元
    ，經被告於九十二年四月二十九日以警專人字第○九二○○○一七二九號函復知
    略以：「．．．案經轉准銓敘部九十二年四月十一日部銓二字第○九二二二三五
    二○九號書函復略以：『．．．茲以公務人員加給之補發，經查現行法令，並無
    得加利息之規定。」各情，有本院九十年度訴字第四二三七號判決、行政院人事
    行政局九十二年一月十日局給字第○九二○○五○三六二號函、被告九十二年四
    月二十九日警專人字第○九二○○○一七二九號函附卷可稽，並為兩造所不爭，
    堪認屬實。
三、原告起訴意旨略以：被告於九十二年四月二十九日以警專人字第○九二○○○一
    七二九號函復知：經層報行政院人事行政局函轉銓敘部釋示：「茲以公務人員加
    給之補發，經查現行法令，並無得加利息之規定」為由拒不給付，此舉明顯牴觸
    現行法律之規定；亦即被告以銓敘部行政裁量權所作成之「職權命令」、排除民
    法第二百零三條、第二百二十九條第一項及第二百三十三條第一項之適用，已然
    構成行政程序法第一百五十八條第一項第一款、第二款之無效行政處分。蓋該項
    拒絕給付法定利息之函文，雖未直接採用「否准」詞彙，但實質上已發生否准請
    求之法律效果，亦即已發生直接影響原告權益之效果，係實質意義之行政處分，
    要無疑義；經原告於九十二年五月二十日陳請被告確認九十二年四月二十九日警
    專人字第○九二○○○一七二九號行政處分為無效，惟遭被告拒絕；茲原告為被
    告依法任用之學科主任，支領「專科學校學科主任」法定主管職務加給，為服行
    教學生涯中所應得之法定給與之一部，其因違法拒絕給付、即構成民法上所定法
    定「債權」，茲被告（即債務人）違法抑留遲延清償達十年之久，其後雖經依法
    補發，但拖延至九十二年一月十七日始清償完畢，在債務人（即被告）未依民法
    第三百零九條之規定清償前，債權人（即原告）對其遲延給付期間所受之損害，
    自可依法要求債務人依照民法第二百零三條、第二百二十九條第一項及第二百三
    十三條第一項之規定，給付遲延清償期間之法定利息，債務人不得以任何理由規
    避法律上之給付云云。
四、本件兩造爭點為（一）被告九十二年四月二十九日警專人字第○九二○○○一七
    二九號函之性質是否屬行政處分？（二）原告依民法第二百零三條、第二百二十
    九條第一項及第二百三十三條第一項等規定，請求被告給付遲延利息，是否有理
    由？
五、按確認行政處分無效及確認公法上法律關係成立或不成立之訴訟，非原告有即受
    確認判決之法律上利益者，不得提起之，行政訴訟法第六條第一項規定甚明。是
    提起確認行政處分無效之訴訟，以有行政處分之存在為前提要件；而此所謂行政
    處分者，依訴願法第三條第一項規定，係指中央或地方機關就公法上具體事件所
    為之決定或其他公權力措施而對外直接發生法律效果之單方行政行為而言。另原
    告之訴，有起訴不合程式或不備其他要件者，行政法院應以裁定駁回之。行政訴
    訟法第一百零七條第一項第十款亦定有明文。次按「行政機關對於人民之請求予
    以拒絕，並非盡屬行政處分。對於請求作成行政處分例如核定損失補償金額予以
    拒絕者，為行政處分；對於請求作成事實行為例如一定之損失補償金額予以拒絕
    者，並不影響事實狀態如損失補償是否存在之效果，不具法效性，即非行政處分
    。」有最高行政法院九十三年度判字第五四四號判決要旨可資參照。本件原告係
    請求被告給付其應領主管職務加給差額十四萬八千五百十五元之遲延利息七萬一
    千七百二十三元，核其性質顯屬請求被告給付特定金額之「事實行為」，並非請
    求被告作成特定內容之行政處分；縱經被告九十二年四月二十九日警專人字第○
    九二○○○一七二九號函覆予以拒絕，並不影響事實狀態即原告實體法上給付請
    求權是否存在之效果，不具法效性，自非屬行政處分。原告對於非屬行政處分之
    復函，請求確認其無效，依上說明，於法即有未合，該部份原應裁定予以駁回，
    本院以程序上更為慎重之判決程序駁回之。
六、按「人民因與中央或地方機關間，因公法上原因發生財產上之給付或請求作成行
    政處分以外之其他非財產上之給付，得提起給付訴訟。」此觀行政訴訟法第八條
    第一項規定自明。是給付訴訟之標的為公法原因（包括行政契約）所發生之財產
    給付或行政處分以外之非財產上之給付。本件原告係請求被告給付其應領主管職
    務加給差額十四萬八千五百十五元之遲延利息七萬一千七百二十三元，係基於公
    法上原因請求被告為一定金額之財產上給付，依上揭規定，程序上自得直接提起
    給付訴訟。又本件爭訟標的係原告基於前任職被告學校科主任期間主管職務加給
    之差額，請求遲延利息，乃本於公務人員身份而生之公法上爭議事件，並非私法
    上法律關係，揆其爭議性質，並無民法第二編「債」之適用，原告主張本件得適
    用民法第二百零三條、第二百二十九條第一項及第二百三十三條第一項等規定，
    請求被告給付云云，尚有誤解。復依公務人員俸給法第十八條第一項規定：「本
    法各種加給之給與條件、類別、適用對象、支給數額及其他事項，由考試院會同
    行政院訂定加給給與辦法辦理之」依上開法律授權訂定之公務人員加給給與辦法
    第五條規定：「職務加給、技術或專業加給均依其銓敘審定職等支給……。」公
    務人員加給之補發，經查依現行法令，並無得加計利息之明文，原告請求被告加
    給遲延利息，即非有據，應予駁回。又本件係適用簡易訴訟程序，爰不經言詞辯
    論逕為判決。
七、兩造其餘主張陳述，於判決結果不生影響，無庸一一論列，併予敘明。
據上論結，原告之訴一部為無理由，一部為不合法，爰依行政訴訟法第二百三十三條
第一項、第九十八條第三項前段、第一百零七條第一項第十款，判決如主文。
中　　　華　　　民　　　國　　九十三　　年　　　八　　　月　　三十一　　日
                                  臺北高等行政法院  第六庭
      　　　　　　　　　　　　　　　　　　　　      法　官　許瑞助
右為正本係照原本作成。
本件以訴訟事件所涉及之法律見解具有原則性者為限，始得於本判決送達後二十日
內向本院提出上訴狀並表明上訴理由，如已於本判決宣示後送達前提起上訴者，應
於判決送達後二十日內補具上訴理由（均按他造人數附繕本），且經最高行政法院
許可後方得上訴。
中　　　華　　　民　　　國　　九十三　　年　　　八　　　月　　三十一　　日
                                                    書記官  吳芳靜
